【裁判字號】    97,簡上,812
【裁判日期】    970924
【裁判案由】    家暴傷害
【裁判全文】
臺灣板橋地方法院刑事判決             97年度簡上字第812號
上  訴  人
即  被  告  甲○○
上列被告因家暴傷害案件，不服本院97年度簡字第5045號中華民
國97年6 月11日第一審判決（聲請案號：97年度偵字第13808 號
），提起上訴，本院管轄之第二審合議庭判決如下：
    主  文
上訴駁回。
    事  實
一、甲○○與乙○○原係夫妻（業於民國九十七年三月二十日離
    婚），二人間具有家庭暴力防治法第三條第一款之家庭成員
    關係，於九十七年三月十五日上午六時許在臺北縣蘆洲市○
    ○街一一三巷一弄二十號五樓住處，雙方因細故發生爭執，
    甲○○竟基於傷害他人身體之犯意，在上址徒手毆打乙○○
    ，致乙○○受有左手無名指挫傷瘀腫、人中及上唇處多處抓
    痕破皮痕跡之傷害。
二、案經乙○○訴由臺北縣政府警察局蘆洲分局報請臺灣板橋地
    方法院檢察署檢察官偵查後，聲請簡易判決處刑。
    理  由
壹、程序方面：
    本件認定事實所引用之卷證資料，並無證據證明係公務員違
    背法定程序所取得，且檢察官、被告於本院準備程序及審判
    期日時均表示同意作為證據而不予爭執，且迄至言詞辯論終
    結前亦未再聲明異議，依刑事訴訟法第一百五十九條之五第
    一項之規定，本件認定事實所引用之其他證據，均有證據能
    力。
貳、實體方面：
一、訊據被告甲○○固坦承於前揭時地與告訴人乙○○發生口角
    及以手揮告訴人等情，惟矢口否認有何傷害犯行，辯稱：伊
    未毆打告訴人，不知告訴人之傷從何而來云云。
二、經查，前揭事實業經告訴人乙○○於警詢時指訴綦詳，並有
    全民醫院之診斷證明書一份、現場及告訴人受傷情形照片二
    幀在卷可稽，又告訴人至警局製作筆錄時間為案發當日上午
    八時三十分許，並提出當日就診之診斷證明書，且據上開診
    斷證明書及受傷情形照片所示傷勢，主要係人中及上唇處多
    處抓痕、破皮痕跡，顯非告訴人自身所造成，佐以被告於檢
    察官偵訊及本院準備程序時亦自承有回手、揮手之舉動等情
    ，足見告訴人前揭指訴，信而有徵，被告於警詢及本院審理
    時先後辯稱：告訴人係因將盛魚的盤子摔在地上時撞到自己
    的臉而受傷、不知告訴人如何受傷云云，自非可採。再按正
    當防衛係對於現在不正之侵害防衛自己或他人之權利者而言
    ，倘行為人與他人口角互毆彼此成傷，不能證明他人先行侵
    害，自不得主張正當防衛，最高法院十七年上字第六八六號
    判例可資參照。被告先於警詢時供稱：當天伊本身並無受傷
    等語，嗣於檢察官偵訊及本院審理時始改稱：因告訴人咬伊
    ，伊始回一個手云云，前後供述不一，尚難採為有利被告之
    認定，從而，本件既不能證明告訴人先行侵害，揆諸上揭判
    例意旨，被告亦不得主張正當防衛，被告前揭所辯，無非係
    事後圖卸刑責之詞，不足採信。本案事證明確，被告犯行洵
    堪認定，應予依法論處。
三、按家庭暴力者，謂家庭成員間實施身體或精神上不法侵害之
    行為；又家庭暴力罪者，謂家庭成員間故意實施家庭暴力行
    為而成立其他法律所規定之犯罪，家庭暴力防治法第二條第
    一項、第二項著有明文。查本件行為時，告訴人為被告之妻
    ，二人間具有家庭暴力防治法第三條第一款所定配偶之家庭
    成員關係，是核被告所為，係犯刑法第二百七十七條第一項
    之普通傷害罪。又被告上開傷害犯行亦屬家庭暴力防治法第
    二條第二項之家庭暴力罪，惟因家庭暴力防治法之前揭條文
    並無罰則規定，是此部分犯行僅依刑法普通傷害罪之規定予
    以論罪科刑，附此敘明。原審以被告犯罪事實明確，援引刑
    事訴訟法第四百四十九條第一項前段、第三項、第四百五十
    四條第二項、刑法第二百七十七條第一項前段、第四十一條
    第一項前段、刑法施行法第一條之一第一項、第二項前段之
    規定，並審酌被告遇事不思理性解決，無故使用暴力，使其
    配偶承受身心傷害，兼衡其犯罪之動機、目的、手段、迄未
    與告訴人達成和解及犯後否認犯行之態度等一切情狀，量處
    量處被告拘役三十日，並諭知易科罰金之折算標準，認事用
    法均無違誤，量刑亦屬妥適，被告上訴空言否認犯罪，為無
    理由，應予駁回。
據上論斷，應依刑事訴訟法第四百五十五條之一第一項、第三項
、第三百六十八條，判決如主文。
本案經檢察官謝岳龍到庭執行職務。
中    華    民    國    97    年    9     月    24    日
              刑事第十二庭    審判長法  官  陳  鴻  清
                                    法  官  朱  嘉  川
                                    法  官  劉  安  榕
上列正本證明與原本無異。
本判決不得上訴。
                                    書記官  陳  盈  真
中    華    民    國    97    年    9     月    24    日
附錄本案論罪科刑法條全文：
中華民國刑法第277條
傷害人之身體或健康者，處3 年以下有期徒刑、拘役或1 千元以
下罰金。
犯前項之罪因而致人於死者，處無期徒刑或7 年以上有期徒刑；
致重傷者，處3 年以上10年以下有期徒刑。


司法院資訊處製作；財團法人民間司法改革基金會備份。
